【裁判字號】    97,消債更,605
【裁判日期】    971110
【裁判案由】    更生事件
【裁判全文】
臺灣臺南地方法院民事裁定           97年度消債更字第605號
債  務  人  甲○○
代  理  人  曾怡靜律師
上列當事人因消費者債務清理事件聲請更生，本院裁定如下：
    主    文
債務人甲○○自中華民國97年11月10日上午10時起開始更生程序
。
    理    由
一、本件聲請意旨略以：債務人甲○○有不能清償債務之情事，
    且其無擔保或無優先權之債務總額未逾新臺幣（下同）1,20
    0萬元，復未經法院裁定開始清算程序或宣告破產，前雖與
    債權金融機構成立債務協商，然因聲請人於協商成立當時工
    作機會較多，收入較目前為高，故尚能支付每月清償金額，
    惟其後因傷更換工作至固定公司，以致收入減少而無法依協
    商條件清償協商額，債務人因不可歸責於己之事由，致履行
    顯有重大困難，為此，依消費者債務清理條例提出本件更生
    之聲請等語。
二、按債務人不能清償債務或有不能清償之虞者，得依本條例所
    定更生或清算程序，清理其債務。債務人無擔保或無優先權
    之債務總額未逾新臺幣一千二百萬元者，於法院裁定開始清
    算程序或宣告破產前，得向法院聲請更生。債務人與金融機
    構協商成立者，不得聲請更生或清算，但因不可歸責於己之
    事由，致履行顯有重大困難者，不在此限。本條例施行前，
    債務人依金融主管機關協調成立之中華民國銀行公會會員辦
    理消費金融案件無擔保債務協商機制與金融機構成立之協商
    ，準用前項之規定。消費者債務清理條例第3條、第42條第1
    項及第151條第5項、第6項分別定有明文。次按法院開始更
    生程序之裁定，應載明其年、月、日、時，並即時發生效力
    ，同條例第45條第1項亦有明文規定。
三、經查：
(一)、債務人甲○○前於消費者債務清理條例施行前，依金融主管
    機關協調成立之中華民國銀行公會會員辦理消費金融案件無
    擔保債務協商機制與金融機構於民國95年9月18日成立協商
    ，當時債務人之無擔保債務總額為843,155元，雙方約定債
    務人每月應償還款項合計為10,230元，債務人自95年11月10
    日起開始依約繳款，繳款16期至18期不等，而於97年5月26
    日之後即未再履行。債務人迄今尚欠如附表所示債權人如附
    表所示之債權金額等情，已據債務人提出協議書及無擔保債
    務還款計劃為證，且有各該債權銀行民事陳報狀及國泰人壽
    保險股份有限公司97年10月23日函附卷可稽，堪信為真實。
(二)、債務人（配偶歿）育有一名子女（15歲），債務人96年度薪
    資所得為86,400元，名下有坐落臺南縣永康市○○段1384地
    號土地乙筆及門牌臺南縣永康市○○○街64號5樓之6房屋乙
    棟（財產總額為860,300元）；又其現任職於第三人利徠企
    業有限公司，每月薪資及代班費合計約24,000元；此有勞保
    局電子閘門查詢作業被保險人投保資料查詢、稅務電子閘門
    財產所得調件明細表及債務人活期儲蓄存款帳戶交易明細在
    卷足憑。本件審酌我國97年度最低生活費標準為每人9,829
    元，有歷年最低生活費一覽表在卷足佐。是依此計算，債務
    人及其子女每人每月基本生活費用合計約19,658元（計算式
    ：9829×2=19658），則債務人家庭每月薪資所得扣除每月
    家庭基本生活費用後之餘額，顯已不能履行債務人依債務協
    商約定每月應償還之款項10,230元，故債務人有不能清償債
    務之情形，堪以採認。又債務人之工作收入無法同時支應每
    月家庭基本生活費用及履行債務協商條件之客觀經濟狀況，
    應屬不可歸責於己致其履行顯有重大困難之事由，此外，
    本件又查無債務人有消費者債務清理條例第6條第3項、第8
    條或第46條各款所定駁回更生聲請之事由存在，則債務人聲
    請更生，應屬有據，爰裁定如主文。
中    華    民    國    97    年    11    月    10    日
              民事第三庭    法      官  張季芬
上為正本係照原本作成。
本件不得抗告。
本裁定已於97年11月10日上午10時公告。
中    華    民    國    97    年    11    月    10    日
                            書  記  官  顏惠華
 附表：債務人之債權人名稱、債權金額
┌───┬─────────┬─────────────┐
│編號  │債權人名稱        │現存實際債權金額（新台幣）│
├───┼─────────┼─────────────┤
│1     │元大商業銀行      │債務人尚積欠信用貸款金額  │
│      │股份有限公司      │201,967元，及自97年4月19日│
│      │（原復華商業銀行）│起至清償日止按年息8%計算之│
│      │                  │利息，並自97年5月20日起至 │
│      │                  │清償日止，其逾期在6個月以 │
│      │                  │內者，按上開利率10%，逾期 │
│      │                  │超過6個月以上者，按上開利 │
│      │                  │率20%計收違約金，程序費用 │
│      │                  │1,000元。                 │
├───┼─────────┼─────────────┤
│2     │慶豐商業銀行      │債務人尚積欠154,695元，及 │
│      │股份有限公司      │利息自97年4月10日、違約金 │
│      │                  │自97年5月11日起算。       │
├───┼─────────┼─────────────┤
│3     │台新國際商業銀行  │債務人尚積欠153,275元：   │
│      │股份有限公司      │1.現金卡部分：            │
│      │                  │  (1)本金43,340元          │
│      │                  │  (2)利息2,037元           │
│      │                  │2.信用卡部分：            │
│      │                  │  (1)本金109,935元         │
│      │                  │  (2)利息2,590元           │
├───┼─────────┼─────────────┤
│4     │遠東商業銀行      │債務人尚積欠本金119,478元 │
│      │股份有限公司      │，及自97年4月10日起至97年7│
│      │                  │月16日止，以年利率19.71%計│
│      │                  │算之利息暨自97年4月10日起 │
│      │                  │至97年7月16日止，每月違約 │
│      │                  │金以1,000元計。           │
├───┼─────────┼─────────────┤
│5     │玉山銀行          │債務人截至目前為止尚積欠信│
│      │                  │用卡帳款69,032元（含本金  │
│      │                  │67,195元、利息1,687元及違 │
│      │                  │約金150元）               │
├───┼─────────┼─────────────┤
│6     │萬泰商業銀行      │債務人尚積欠34,649元，且以│
│      │股份有限公司      │此金額自97年5月21日起至清 │
│      │                  │償日止，按年利率20%計算之 │
│      │                  │利息。                    │
├───┼─────────┼─────────────┤
│7     │大眾商業銀行      │債務人尚積欠現金卡本金27,8│
│      │股份有限公司      │99元、自97年5月25日起至97 │
│      │                  │年7月15日止，以本金金額按 │
│      │                  │18.25%計算之利息。        │
├───┼─────────┼─────────────┤
│8     │日盛國際商業銀行  │債務人目前尚積欠本金61,708│
│      │股份有限公司      │元，及自97年5月17日起至清 │
│      │                  │償日止按年息9.25%計算之利 │
│      │                  │息，並自97年6月17日起算其 │
│      │                  │逾期在6個月以內部分，按上 │
│      │                  │開利率10%，逾6個月以上者，│
│      │                  │其逾期6個月以上部份，按上 │
│      │                  │開利率20%計加付違約金。   │
├───┼─────────┼─────────────┤
│9     │國泰人壽保險      │保單借款：33,000元。      │
│      │股份有限公司      │                          │
└───┴─────────┴─────────────┘


司法院資訊處製作；財團法人民間司法改革基金會備份。
